臺灣高等法院刑事判決　　　　　　　　 96年度上訴字第579號
上　訴　人　臺灣桃園地方法院檢察署檢察官
被　　　告　甲○○
選任辯護人　毛仁全律師
上列上訴人因被告毒品危害防制條例案件，不服臺灣桃園地方法
院95年度訴字第2329號，中華民國96年1月9日第一審判決（起訴
案號：臺灣板橋地方法院檢察署95年度偵字第17569號），提起
上訴，本院判決如下：
    主  文
上訴駁回。
    理  由
一、公訴意旨略以：甲○○明知愷他命（Ketamine）係毒品危害
    防制條例第2條第2項第3款所規定之第三級毒品，不得販賣
    ，竟基於販賣予他人營利之犯意，自民國95年7月1日起至8
    月21日止，向姓名、年籍不詳綽號「小馬」之成年男子（下
    稱綽號「小馬」者）以每公克新台幣（以下同）800元、900
    元之價格，販入第三級毒品愷他命後，再持之分裝每公克為
    一包，以每包價格1,000元至1,500元不等之價格販賣予不特
    定之他人。並以其所有不詳廠牌話機內附門號0000000000號
    SIM卡之行動電話為販賣毒品之聯絡工具。除於95年8月14
    日凌晨0時27分以新台幣1,000元販賣毒品愷他命一公克予陳
    逸睿一次（經原審判決確定）外，另於同年8月14日晚間22
    時58分許，以其所有之行動電話門號0000000000號與陳逸睿
    之行動電話0000 000000號聯絡，與其約在桃園縣桃園市○
    ○路1號附近，以1,000元之代價出售愷他命1包（重約1公克
    ）予陳逸睿。因認甲○○涉犯毒品危害防制條例第4條第3項
    販賣第三級毒品罪嫌。
二、按犯罪事實應依證據認定之，無證據不得認定犯罪事實；不
    能證明被告犯罪者，應諭知無罪之判決，刑事訴訟法第 154
    條第2項、第301條第1項定有明文。 又所謂認定犯罪事實之
    證據，係指足以認定被告確有犯罪行為之積極證據而言，苟
    未能發現相當證據，或證據不足為不利於被告事實之認定時
    ，即應為有利於被告之認定，更不必有何有利之證據，亦不
    能以推測或擬制之方法，以為裁判基礎，最高法院29年度上
    字第3105號、40年度臺上字第86號、56年度臺上字第807 號
    判例意旨可資參照。
三、檢察官認被告甲○○涉有上開毒品危害防制條例第4條第3項
    之販賣第三級毒品罪嫌，無非以證人陳逸睿於警詢及偵查中
    之證詞，及被告以其所有之行動電話與陳逸睿所持用之0000
    000000號行動電話通聯繫販賣第三級毒品愷他命，有通聯紀
    錄在卷可憑，為其依據。
四、訊據被告固不否認在上開「麗寶紐約社區」樓下為警查獲，
    警方當場起獲1包愷他命（即上述第三級毒品愷他命1包驗餘
    數量0.803公克）， 然堅決否認有何此部分販賣愷他命犯行
    ，並辯稱：伊僅販賣 1次愷他命給陳逸睿，並未有其他販賣
    愷他命行為等語。
    經查：
（一）證人陳逸睿於接受警方詢問供稱：向甲○○買過4、5次毒
      品愷他命云云（見17569偵查卷第17頁）， 於檢察官訊問
      時證稱：確定跟甲○○買過愷他命5、6次云云（見同上偵
      查卷第90頁），迨於原審法院審理時證稱：向甲○○買過
      7、8次愷他命云云（見原審法院卷第62頁）。則陳逸睿證
      述向被告購買毒品愷他命次數均不一致，已有矛盾，自難
      遽信。且觀之卷附檢察官調取通聯紀錄，證人陳逸睿僅於
      95年 8月14日與被告有多次密集通聯，此外，並無其他通
      聯記錄證明被告自95年7月1日起至 8月21日止，向某姓名
      年籍不詳綽號「小馬」之男子販入第三級毒品愷他命後，
      與陳逸睿有聯繫販賣毒品愷他命之情事，按被告販賣愷他
      命給陳逸睿均先以行動電話聯繫確認後，始交付毒品，如
      以陳逸睿所述之最少次數4、5次，理當應有通聯紀錄可資
      佐證，益證陳逸睿此部分證詞與通聯記錄不符，不能採信
      。
（二）復觀95年 8月14日晚間22時58分許被告與陳逸睿所使用行
      動電話雖有通聯，然該次通話，並無監聽譯文可資佐證，
      其通話內容不詳，僅能證明被告與陳逸睿於該時點有電話
      連絡，而陳逸睿雖證稱尚有多次向被告購買愷他命，惟陳
      逸睿此部分證詞有前後不一瑕疵，業如前述，自難僅憑有
      該通聯紀錄，即認定被告有此部分販賣愷他命犯行。
（三）雖施用毒品者之供述，固非絕無證據能力，但為防範其作
      利己損人之不實供述，自須擔保該項供述之真實性，始得
      作為判斷之依據。故事實審法院必須調查其他證據，以資
      審認，必至因其他證據證明力之佐證，已可確信該項供述
      為真實而無合理之懷疑時，始得據為對他人不利之認定，
      最高法院亦分別著有32年上字第 971號判例及89年度台上
      字第4173號判決要旨可參。因此施用毒品之人所為向何人
      購買毒品之陳述如有瑕疵（比如前後不一或購買毒品之時
      間、地點不明確），若無其他證據足資證明該施用毒品者
      確曾向被指稱販賣毒品者購買毒品時，尚難以該施用毒品
      者所為有瑕疵之陳述，作為認定被指稱販賣毒品者之證據
      。又縱然該施用毒品者所為陳述無瑕疵，但為擔保該供述
      之真實性，亦須其他證據足資證明該施用毒品者確曾向被
      指稱販賣毒品者購買毒品，自不能以該供述作為認定被指
      稱販賣毒品者之唯一證據。本件檢察官認被告有此部分販
      賣愷他命給陳逸睿之行為，僅有證人陳逸睿此部分有瑕疵
      單一指證，及當日通聯紀錄可證，而陳逸睿此部分證詞尚
      難遽採，而通聯記錄亦無法證明被告有此次販賣愷他命行
      為，業如前述，自難遽此逕認，被告有此次販賣愷他命予
      陳逸睿之犯行。
五、綜上，足見本件關於被告被訴此部分販賣愷他命犯行之證明
    ，尚未達於通常一般之人均不致有所懷疑，而得確信其為真
    實之程度，殊屬無從為有罪之確信，此外，復查無其他積極
    證據足資證明被告有檢察官所指之犯行，是應認不能證明被
    告犯罪。揆諸前揭規定及最高法院判例所示意旨，自應為被
    告此部分無罪之諭知。原審因而為被告此部分無罪之判決，
    核無不合。
六、檢察官上訴意旨略以：證人陳逸睿自95年 8月14日晚間10時
    31分起，迄同日晚間11時26分止，亦曾密集與被告有五次之
    通聯，此觀諸卷附通聯紀錄可知，似難謂被告此部分犯行，
    無相關通聯紀錄可資佐證；且證人陳逸睿於原審時復證稱向
    被告購第三級毒品 K他命時，並非每次均以自己之行動電話
    與被告聯繫，有時會以同行友人之行動電話與被告聯繫，是
    自不宜僅憑被告與證人陳逸睿之行動電話，並無多次通聯，
    即認證人陳逸睿之證詞前後不一而不予採信，是原審就此部
    分事實之認定，似非無審究之餘地，指摘原判決此部分不當
    。查檢察官上訴所指證人陳逸睿自95年 8月14日晚間10時31
    分起至同日晚間11時26分止，曾密集與被告有五次之通聯。
    縱令屬實，亦難逕依此認定被告有販賣毒品，有如上述。又
    上訴意旨稱陳逸睿有以朋友之行動電話與被告聯繫，不宜僅
    憑被告與證人陳逸睿之行動電話，並無多次通聯，即認證人
    陳逸睿之證詞前後不一而不予採信。查被告電話縱有他人電
    話之通聯，惟並無錄音資料可稽，尚難認定談話之內容，自
    難據該通聯而為被告有罪之認定。檢察官此部分上訴，核無
    理由，應該駁回。
七、原判決認被告被訴自95年7月1日起至 8月21日止，販入第三
    級毒品愷他命後，再將之以每公克為1包，以每包價格1,000
    元至 1,500元不等之價格販賣予不特定之他人，此部分檢察
    官未舉證以實其說，尚難遽認被告有此部分販賣毒品犯行。
    查檢察官起訴僅認被告涉犯本件二次販賣毒品予陳逸睿之犯
    行，起訴書所載被告95年7月1日起至 8月21日止販入毒品後
    分裝販賣予不特定之他人，意在描述被告有販賣毒品之意，
    被告至8月14日始販賣毒品予陳逸睿，應予敘明。
據上論斷，應依刑事訴訟法第368條，判決如主文。
本案經檢察官鄭富銘到庭執行職務。
中　　華　　民　　國　　96　　年　　4 　　月　　27　　日
　　　　　　　　　刑事第十二庭  審判長法　官   蔡永昌
　　　　　　　　　　　　　　　　　    法　官   張正亞
　　　　　　　 　 　　　　　　　　　　法　官   陳榮和
以上正本證明與原本無異。
檢察官如不服本判決，應於收受送達後十日內向本院提出上訴書
狀，其未敘述上訴之理由者並得於提起上訴後十日內向本院補提
理由書（均須按他造當事人之人數附繕本）。
                                      書記官   劉麗芬
中　　華　　民　　國　　96　　年　　4 　　月　　30　　日
